臺灣臺中地方法院民事判決
110年度豐簡字第437號
原      告  國軍退除役官兵輔導委員會臺中市榮民服務處

法定代理人  關永忠  
訴訟代理人  潘柏蒼  
被      告  詹秀屘  
            許瑄祐  
            許芯樂  
兼  上一人          
法定代理人  賴怡婷  
兼  許瑄祐
、許芯樂之
法定代理人  許哲源  
被      告  詹學濬  
上  一  人
法定代理人  詹益仁  
            許瓊文  
被      告  賴楷埕  
上  一  人
法定代理人  賴育炫  
            劉伊玲  
上列當事人間請求遷讓房屋等事件，本院於民國110年9月14日言
詞辯論終結，判決如下：
    主      文
一、被告應將門牌號碼臺中市○○區○○路○○○村000號房屋騰空遷讓
    返還原告。
二、前項履行期間定為6個月。
三、被告應共同給付原告新臺幣22,250元，及自民國110年7月31
    日起至遷讓返還第一項所示房屋之日止，按月共同給付原告
    新臺幣371元。
四、訴訟費用由被告負擔。
五、本判決得第一項假執行。但被告如以新臺幣44,500元為原告
    預供擔保，得免為假執行。
六、本判決得第二項假執行。但被告如以新臺幣22,250元為原告
    預供擔保，得免為假執行。
    事實及理由
甲、程序部分：被告詹學濬、賴楷埕經合法通知，未於言詞辯論
    期日到場，核無民事訴訟法第386條所列各款情事，爰依原
    告聲請，由其一造辯論而為判決。
乙、實體部分：
壹、原告起訴主張：
一、門牌號碼臺中市○○區○○路○○○村000號房屋（下稱系爭房屋）
    為單身在台之榮民即訴外人劉繼唐所有。劉繼唐於民國85年
    11月30日死亡後，因無人繼承遺產，依據臺灣地區與大陸地
    區人民關係條例第68條及退除役官兵死亡無人繼承遺產管理
    辦法第4條規定，由原告為劉繼唐之遺產管理人。經原告辦
    理搜尋繼承人、債權人、公示催告等程序，均無人表示繼承
    。
二、經查，系爭房屋現遭被告等無權占用，爰依民法第767條第1
    項之規定，請求被告自系爭房屋遷出後，返還原告。
三、被告無正當權源占有系爭房屋，爰依民法第179條規定，請
    求被告給付原告相當於租金之不當得利。以系爭房屋課稅現
    值新台幣（下同）44,500元之10％計算，被告起訴前回溯5年
    內應給付原告之不當得利金額為22,250元（計算式：44,500
    元×10％×5＝22,250元），起訴後自搬遷之日止，按月應給付
    原告之金額為371元（計算式：44,500元×10％÷12＝371元，元
    以下四捨五入）。
四、並聲明：㈠被告應將系爭房屋騰空遷讓返還原告。㈡被告應共
    同給付原告22,250元，及自起訴狀繕本送達翌日起至搬遷之
    日止，按月給付原告371元。
貳、被告抗辯則以：
一、被告詹秀屘、許瑄祐、許芯樂、賴怡婷、許哲源部分：劉繼
    唐係訴外人即被告詹秀屘婆婆張又暉改嫁之配偶，為被告詹
    秀屘之公公，但與被告間均無血緣關係。而張又暉早於劉繼
    唐過世，是被告等均無法繼承劉繼唐之遺產。惟劉繼唐生前
    均與被告同住，本想於過世前將系爭房屋先行過戶被告詹秀
    屘，因病情惡化過快，始來不及辦理。被告於系爭房屋居住
    多年，亦無其他房屋可以搬遷等語。並聲明：原告之訴駁回
    。
二、被告詹學濬、賴楷埕未於言詞辯論期日到場，亦未提出書狀
    為任何聲明或陳述。
參、本院之判斷：
一、原告請求被告遷讓房屋部分：
　㈠按所有人對於無權占有或侵奪其所有物者，得請求返還之，
    民法第767條第1項前段定有明文。經查，系爭房屋為劉繼唐
    所有，劉繼唐過世後，因無人繼承，依法由原告擔任劉繼唐
    之遺產管理人乙情，業據原告提出系爭房屋之建物登記第一
    類謄本、劉繼唐戶籍謄本（除戶部分）、本院家事法庭中院
    東家惠104司家催62字第1040043071號通知書、中院東家惠1
    04司家催62字第1040043070號公示催告公告、105年8月15日
    中院麟家惠字第1050094824號函、全國財產稅總歸戶財產查
    詢清單、系爭房屋之房屋稅籍證明書為據（本院卷第23頁、
    第27頁至第33頁、第39頁），且為被告所不爭執，信屬實在
    。
　㈡被告詹秀屘、許瑄祐、許芯樂、賴怡婷、許哲源雖主張劉繼
    唐於生前表示欲將系爭房屋過戶與被告詹秀屘乙節，然就此
    部分自承無法提出任何證據佐證（見本院卷第171頁）。又
    依其等所述，其等亦非劉繼唐之法定繼承人，而無從繼承劉
    繼唐所有之系爭房屋。則原告主張系爭房屋仍屬劉繼唐之遺
    產，並由原告以遺產管理人身分管理，應屬有據。
　㈢而原告主張系爭房屋現由被告等所占用乙節，有原告提出之
    戶籍資料（現戶全部）可參（見本院卷第35頁至第37頁），
    且為到庭之被告詹秀屘、許瑄祐、許芯樂、賴怡婷、許哲源
    所不爭執（見本院卷第171頁），自屬可採。又被告就其等
    係有權占有系爭房屋乙節，既未能提出其他說明或舉證，則
    原告主張被告係無權占有系爭房屋，堪可採信。揆諸前開法
    條規定，原告請求被告自系爭房屋遷出，並將系爭房屋返還
    原告，自屬有據，應予准許。
二、原告請求被告給付相當租金之不當得利部分：
　㈠按無法律上之原因而受利益，致他人受損害者，應返還其利
    益，民法第179條定有明文。而無權占有他人土地，受有相
    當於租金之利益，為社會通常之觀念（最高法院61年台上字
    第1695號判例要旨參照）。而房屋與土地相同，均得出租收
    益，是無權占有他人房屋，基於同一法律理由，應同有上開
    判例之適用。
　㈡再按利息、紅利、租金、贍養費、退職金及其他一年或不及一年之定期給付債權，其各期給付請求權，因5年間不行使而消滅，民法第126條定有明文。復按消滅時效因請求、承認、起訴而中斷，民法第129條第1項定有明文；又因起訴中斷時效者，於請求權人提出訴狀於法院時起即生中斷之效力，毋待訴狀送達於相對人（最高法院92年度台上字第2037號判決意旨參照）。據此，原告請求被告給付起訴時回溯5年計算之相當於租金之不當得利，及自起訴狀繕本送達翌日即110年7月31日（見本院卷第127頁、第129頁、第131頁、第139頁、第141頁、第143頁、第145頁送達證書）起，至返還占有系爭房屋之日止，按月計算相當於租金之不當得利，核屬有據。
　㈢查原告主張依系爭房屋之課稅現值44,500元（見本院卷第39
    頁房屋稅籍證明書）之10％計算相當於租金之不當得利，為
    到庭之被告所不爭執（見本院卷第171頁），且尚屬適當，
    爰採為計算之基礎。則以此計算，原告請求被告給付起訴前
    5年相當於租金之不當得利22,250元（計算式：每年44,500
    元×10％×5年＝22,250元），及自110年7月31日起至返還系爭
    房屋之日止，按月給付原告相當於租金之不當得利371元（
    計算式：每年44,500元×10％÷12個月＝371元，元以下四捨五
    入），應予准許。
貳、按判決所命之給付，其性質非長期間不能履行，或斟酌被告
    境況，兼顧原告之利益，法院得於判決內定相當之履行期間
    ，民事訴訟法第396條第1項定有明文。本院審酌被告詹秀屘
    、許瑄祐、許芯樂、賴怡婷、許哲源長期居住系爭房屋內，
    且為三代同堂，並陳稱無他處可居住，是上開命被告遷讓房
    屋之判決，其性質非給予適當期間，難以立即履行，爰依上
    開規定，酌定被告應返還系爭房屋之履行期間為6 個月，以
    資兼顧。
參、綜上所述，原告依民法第767條第1項前段、第179條之法律
    關係，請求被告將系爭房屋遷讓返還原告，並共同給付原告
    22,250元，及自110年7月31日起至遷讓返還系爭房屋之日止
    ，按月共同給付原告相當於租金之不當得利371元，均有理
    由，應予准許。
肆、本判決原告勝訴部分，係適用簡易程式所為被告敗訴之判決
    ，依民事訴訟法第389條第1項第3款規定，應依職權宣告假
    執行。又被告固未陳明如受不利判決，願供擔保請准免為假
    執行，然本院在衡平原則下，爰依民事訴訟法第392條第2項
    規定，依職權諭知被告以相當金額為原告預供擔保後，亦得
    免為假執行。
伍、訴訟費用負擔之依據：民事訴訟法第78條。
中　　華　　民　　國　　110 　年　　9 　　月　　30　　日
                  豐原簡易庭  法  官  段奇琬
以上為正本係照原本作成。
如不服本判決，應於送達後20日內，向本院提出上訴狀並表明上
訴理由，如於本判決宣示後送達前提起上訴者，應於判決送達後
20日內補提上訴理由書（須附繕本）。
中　　華　　民　　國　　110 　年　　9 　　月　　30　　日
                              書記官  許瑞萍